【裁判字號】    90,易,628
【裁判日期】    900309
【裁判案由】    詐欺
【裁判全文】
臺灣板橋地方法院刑事判決                            九十年度易字第六二八號
    公  訴  人  臺灣板橋地方法院檢察署檢察官
    被      告  甲○○
                乙○○
右列被告因詐欺案件，經檢察官提起公訴（八十九年度偵字第一五七七八號），本院
判決如左：
    主  文
甲○○、乙○○均無罪。
    理  由
一、公訴意旨略以：被告甲○○、乙○○係父子關係，被告甲○○係設於台北市○○○路○段一七○號九樓之三之和倡工程有限公司（下稱和倡公司）負責人，被告
    二人基於意圖為自己不法所有之犯意聯絡，自民國八十八年一月十六日起，多次
    以公司資金周轉不靈，向公司員工丙○○（改名蕭禎儀）要求借款並緩發薪資，
    或代墊公司房租及日常開支等費用，其間甲○○、乙○○二人為避免引起丙○○
    懷疑，乃一再向其稱領到工程款後會償還借款，致丙○○不疑有他，陷於錯誤而
    陸續借款或代墊開支達新臺幣（下同）一百七十一萬八千七百四十元，詎甲○○
    、乙○○事後拒不付款，經告訴人丙○○聲請調解後即避不見面，始知受騙，因
    認被告等涉有共同詐欺罪嫌云云。
二、按犯罪事實應依證據認定之，無證據不得推定其犯罪事實；又不能證明被告犯罪
    者，應諭知無罪之判決，刑事訴訟法第一百五十四條、第三百零一條第一項分別
    定有明文。又按刑法第三百三十九條第二項詐欺罪之成立，以意圖為自己或第三
    人不法所有，以詐術使人交付物以外之一切財產上不法利益為要件，而所謂以詐
    術使人交付，必須被詐欺人因其詐術而陷於錯誤，若其所用方法，不能認為詐術
    ，亦不致使人陷於錯誤，即不構成該罪，最高法院四十六年台上字第二六０號判
    例可資參照。
三、本件公訴人認被告等涉犯刑法第三百三十九條第一項之詐欺罪嫌，無非係以右揭
    事實，業據告訴人指述核與證人董韋麟所述相符，並有告訴人提出之借款明細表
    、支票存根、存款存根、匯款單、郵政劃撥單、借據、協議書等為其論據。惟訊
    據被告二人固均坦承有向告訴人借款、積欠薪資，及由告訴人代墊部分公司開支
    等情事，惟堅決否認有何詐欺犯行，辯稱：伊等並沒有詐欺告訴人，僅因工程進
    行不順利，才會拖欠告訴人薪資，且當時伊等均以為同為和倡公司負責人之董韋
    麟會先墊付薪資予告訴人，實不知告訴人未領足薪資，亦不知告訴人有為公司代
    墊款項等情；被告等知悉後，於收取工程款後也曾經還過部分金錢，八十九年二
    月與告訴人簽協議書後，八十九年三月被告甲○○竟又輕微中風，導致經濟狀況
    更差不得不又托欠款項，伊等絕無故意詐欺告訴人之意。經查：告訴人於偵查中
    雖指述被告等有積欠其工資、借款及由其墊付公司開支等情，證人董韋麟亦曾證
    和倡公司曾進帳部分工程款等情，然查，告訴人之所以墊付公司款，係出於董韋
    麟所要求，被告等原不知情；被告等所進行之工程雖不順利，但被告甲○○於收
    取工程款後亦曾清償部分告訴人代借之款項，此均據告訴人證屬相符，告訴人並
    證稱係董韋麟要求自己代墊工程款後，未與被告等協調、聯繫，雙方始生誤會；
    被告甲○○中風及其病後其經濟狀況不佳，均為實情等語（見本院九十年三月二
    日審判筆錄），足見被告等所辯實非無據。又被告等於知悉告訴人有墊款及未領
    足薪資等情後，先於八十九年二月間與之協調還款事宜，八十九年六、七月間復
    將所收得之工程款，清償部分由告訴人代其借支之欠款，此有協調書、告訴人所
    有台北區中小企業銀行存摺影本等為證。是綜上事證，告訴人墊付款項既非出於
    被告等所要求，而係由董韋麟所囑咐，被告等並無對告訴人施用任何欺瞞手段；
    又被告等於借款後，亦依約定於領得工程款後即行清償部分欠款，雖因工程進行
    不順，及被告等突逢意外而陷困境，致積欠被告高額金錢，亦不能由此推認被告
    等有何隱匿、騙取金錢之詐術行為，是難認與前述詐欺罪之客觀構成要件有何該
    當。又被告等亦未曾將告訴人所交付或代墊之款項據為己有，除曾清償部分欠款
    外，且又於九十年二月二十六日與告訴人達成和解，有和解書一紙在卷為憑，更
    不能推認被告等有何不法所有之意圖。是本案應純屬民事債務不履行之問題，顯
    與上開刑法詐欺罪之構成要件有間，自不得遽以該罪相繩。此外，復查無其他積
    極事證足認被告有何詐欺取財之犯行，公訴人所指被告等之犯行要屬不能證明，
    揆諸前揭說明意旨，應依法諭知無罪之判決。
據上論斷，應依刑事訴訟法第三百零一條第一項，判決如主文。
本案經檢察官陳炎辰到庭執行職務。
中      華      民      國      九十      年      三      月      九    日
                                  臺灣板橋地方法院刑事第六庭
                                          法  官  林漢強
右正本證明與原本無異。
如不服本判決，應於判決送達後十日內，向本院提出上訴狀。
                                          書記官  黃大千
中      華      民      國      九十      年      三      月      九    日


司法院資訊處製作；財團法人民間司法改革基金會備份。
